臺灣高等法院刑事裁定
111年度抗字第701號
抗  告  人
即  受刑人  李奇緯




上列抗告人因聲請定其應執行刑案件，不服臺灣基隆地方法院中
華民國111年3月25日裁定（111年度聲字第234號），提起抗告，
本院裁定如下：
    主  文
抗告駁回。
    理  由
一、原裁定意旨略以：抗告人即受刑人李奇緯因違反毒品危害防
    制條例等案件，經臺灣基隆地方法院先後判處如附表所示之
    刑，均已分別確定在案，有本院被告前案紀錄表及各該裁判
    書附卷可按。是檢察官據以聲請就如附表所示之刑，定其應
    執行之刑，原審法院審核認聲請為正當，並具體審酌附表所
    示各罪之罪質、犯罪時間之間隔，暨受刑人於原審法院傳真
    函表示無意見（見原審卷第99頁）等情，裁定應執行有期徒
    刑10年6月等語。
二、抗告意旨略以：
㈠、抗告人雖屬販賣毒品罪，但本身即為施用毒品成癮者，因毒
    品昂貴，正常工資無法負擔毒品費用，轉而替同是施用毒品
    之友人代購並抽取部分吸食，以毒養毒乃不得已行為與販毒
    牟取暴利者有所不同，法院於判決時應予審酌，才能達到真
    正公平公正之原則。
㈡、法律制定時不可能盡善盡美，於明顯悖於道德倫理甚至情理
    時，一味堅持法律是不被人民接受，背離法律設立之初衷，
    法律不外乎情理，請法官能在本案中有減輕刑度之可能，給
    抗告人一個機會，能早日返家照顧年邁雙親等語。
三、按法律上屬於自由裁量之事項，並非概無法律性之拘束。法
    院就自由裁量權之行使，除不得逾越法律所規定範圍之外部
    性界限外，尚應受比例原則、公平正義原則之規範，謹守法
    律秩序之理念，體察法律之規範目的，使其結果實質正當，
    合於裁量之內部性界限，俾與立法本旨相契合。刑法第51條
    第5款規定數罪併罰，宣告多數有期徒刑者，應於各刑中之
    最長期以上，各刑合併之刑期以下，定其應執行之刑期，但
    不得逾30年。其就數罪併罰，固非採併科主義，而係採限制
    加重主義，就俱發各罪中，以最重之宣告刑為基礎，由法院
    參酌他罪之宣告刑，裁量加重定之，且不得逾法定之30年最
    高限制，此即外部性界限。然上揭定其應執行刑，既屬刑法
    賦予法院自由裁量之事項，其應受內部性界限之拘束，要屬
    當然。而刑法修正將連續犯、常業犯規定悉予刪除，考其立
    法目的，係基於刑罰公平原則考量，杜絕僥倖犯罪心理，並
    避免鼓勵犯罪之誤解，乃改採一行為一罪一罰。是定其刑期
    時，除仍應就各別刑罰規範之目的、輕重罪間體系之平衡、
    整體犯罪非難評價、各行為彼此間之偶發性、與被告前科之
    關聯性、各行為所侵害法益之專屬性或同一性、數罪對法益
    侵害之加重效應、罪數所反映之被告人格特性與犯罪傾向等
    ，為綜合判斷外，尤須參酌上開實現刑罰公平性，以杜絕僥
    倖、減少犯罪之立法意旨，為妥適之裁量（最高法院100年
    度台上字第5342號判決意旨參照）。　　
四、查抗告人因犯如附表所示違反毒品危害防制條例等案件，先
    後經法院判處如附表所示之有期徒刑，且均分別確定在案，
    有各該判決書及本院被告前案紀錄表在卷可按，抗告人並已
    請求就附表所示得易科罰金之罪與不得易科罰金之罪合併定
    應執行刑，有定刑聲請切結書在卷可按（見執聲卷第2頁）
    ，從而原審認本件聲請為正當，於各該刑期及曾定應執行刑
    總和之限制下，定其應執行之刑為有期徒刑10年6月，並未
    逾越刑法第51條第5項所定之外部界限，亦未逾越自由裁量
    之內部界限，且有再給予折扣，當屬法院於個案中之職權行
    使，要與公平正義原則、比例原則均屬無違，並無違法或不
    當之處。抗告人雖執前詞抗告，惟按數罪併罰之定應執行刑
    ，係出於刑罰經濟與責罰相當之考量，並非在於給予受刑人
    不當利益，本案抗告人如附表編號1至6所示各罪原刑期總和
    為有期徒刑10年，前經定應執行刑後之總和為有期徒刑9年
    ，已寬減達1年之多，加計編號7後之刑期總和為有期徒刑11
    年2月，原裁定所定之應執行刑為有期徒刑10年6月，已又再
    寬減達8月之多，顯已考量抗告人所犯數罪多屬相同類型之
    施用毒品罪或販賣毒品罪，犯罪時間相近，手段、動機及目
    的相類，責任非難重複性高等情，衡酌抗告人犯罪時間密集
    ，販賣第一級毒品及販賣、轉讓第二級毒品所侵害之社會法
    益不可謂不大，自無抗告意旨所稱悖於道德倫理致背離法律
    設立初衷之情形，抗告意旨所指各情，亦於其所犯販賣毒品
    重罪中，經原判決審酌後適用刑法第59條予以減刑，是本院
    認原裁定據以裁量所定之執行刑應屬適當。綜上，原裁定並
    無違誤或不當之處，抗告人徒憑己意猶執前詞，指摘原裁定
    不當，請求重新從輕定其應執行刑而提起抗告，其抗告為無
    理由，應予駁回。
據上論斷，應依刑事訴訟法第412條，裁定如主文。
中　　華　　民　　國　　111 　年　　5 　　月　　30　　日
                  刑事第二十庭  審判長法　官　王復生
                                      法　官  蕭世昌
                                      法　官　張紹省
以上正本證明與原本無異。
如不服本裁定，應於收受送達後五日內向本院提出抗告狀。
                                      書記官  莫佳樺
中　　華　　民　　國　　111 　年　　5 　　月　　30　　日
附表：
編號            1           2           3 罪名  毒品危害防制條例 毒品危害防制條例 毒品危害防制條例 宣告刑  有期徒刑4月 有期徒刑4月 有期徒刑8月 犯罪日期  107年11月12日 108年3月13日 108年3月13日 偵查(自訴)機關年度案號  臺灣基隆地方檢察署108年度毒偵字第95號 臺灣基隆地方檢察署108年度毒偵字第663號 臺灣基隆地方檢察署108年度毒偵字第663號 最後 事實審 法院 臺灣基隆地方法院 臺灣基隆地方法院 臺灣基隆地方法院  案號 108年度基簡字第701號 108年度訴字第453號 108年度訴字第453號  判決日期 108年5月15日 108年8月13日 108年8月13日 確定 判決 法院 臺灣基隆地方法院 臺灣基隆地方法院 臺灣基隆地方法院  案號 108年度基簡字第701號 108年度訴字第453號 108年度訴字第453號  判決 確定日期 108年6月3日 108年9月2日 108年9月2日 是否為得易科罰金之案件            是           是          否 備           註  臺灣基隆地方檢察署108年度執字第2294號 臺灣基隆地方檢察署108年度執字第3093號 臺灣基隆地方檢察署108年度執字第3094號   編號1至6經臺灣高等法院108年度聲字第4305號裁定應執行有期徒刑9年   

編號           4          5          6 罪名  毒品危害防制條例 毒品危害防制條例 藥事法 宣告刑  有期徒刑7月 有期徒刑7年6月 有期徒刑7月 犯罪日期  107年10月8日 108年2月4日 108年2月5日 偵查(自訴)機關年度案號  臺灣基隆地方檢察署108年度毒偵字第827號、107年度偵字第5808號 臺灣基隆地方檢察署108年度偵字第1783號 臺灣基隆地方檢察署108年度偵字第1783號 最後 事實審 法院 臺灣基隆地方法院 臺灣基隆地方法院 臺灣高等法院  案號 108年度訴字第467號 108年度訴字第290號 108年度上訴字第3038號  判決日期 108年8月21日 108年7月26日 108年10月16日 確定 判決 法院 臺灣基隆地方法院 臺灣基隆地方法院 臺灣高等法院  案號 108年度訴字第467號 108年度訴字第290號 108年度上訴字第3038號  判決 確定日期 108年9月5日 108年10月2日 108年11月4日 是否為得易科罰金之案件            否          否          否 備           註  臺灣基隆地方檢察署108年度執字第3006號 臺灣基隆地方檢察署108年度執字第3623號（撤回上訴） 臺灣基隆地方檢察署108年度執字第3623號   編號1至6經臺灣高等法院108年度聲字第4305號裁定應執行有期徒刑9年   

編號            7 （以下空白）  罪名  毒品危害防制條例   宣告刑  有期徒刑2年2月   犯罪日期  107年12月23日   偵查(自訴)機關年度案號  臺灣基隆地方檢察署110年度偵字第4293號   最後 事實審 法院 臺灣基隆地方法院    案號 110年度訴字第306號    判決日期 110年11月30日   確定 判決 法院 臺灣基隆地方法院    案號 110年度訴字第306號    判決 確定日期 111年1月3日   是否為得易科罰金之案件           否   備           註  臺灣基隆地方檢察署111年度執字第366號